臺灣高雄地方法院刑事判決　　　　　　　　　　　　　九十一年度訴字第七八二號
　　公　訴　人　臺灣高雄地方法院檢察署檢察官
　　被　　　告　甲○○
　　選任辯護人　王國論
右列被告因違反毒品危害防制條例等案件，經檢察官提起公訴（九十年度偵字第二三
三一０號），本院判決如左：
    主  文
甲○○運輸第二級毒品，處有期徒刑柒年貳月。
扣案第二級毒品安非他命壹包（淨重參拾柒點捌捌公克、包裝重參點零捌公克），沒
收銷燬之。
    事  實
一、甲○○明知甲基安非他命（Ｍethamphetamine）係業經公告列為毒品危害防制條
    例第二條第二項第二款之第二級毒品，且係行政院公告管制進口之物品，不得私
    運進口，竟於民國九十年十二月八日，先在大陸廣東省中山市某處，向某真實姓
    名年籍不詳綽號為「正仔」之大陸成年男子，以人民幣二千元之價格購入第二級
    毒品安非他命一包（淨重三十七點八八公克、包裝重三點零八公克，共一百顆）
    ，欲供己施用，復基於運輸第二級毒品安非他命進入臺灣之犯意，將上開第二級
    毒品安非他命一包置放於腰間之腰包上，嗣於同年月十日，甲○○夾帶該包毒品
    轉往澳門，並搭乘澳門航空ＮＸ─六六八號班機返台，於同日十八時五十五分許
    ，入境高雄國際小港機場時，為法務部調查局高雄市調查處查獲，並扣得上開第
    二級毒品安非他命一包。
二、案經法務部調查局高雄市調查處移送台灣高雄地方法院檢察署檢察官偵查起訴。
    理  由
一、訊據被告甲○○固坦承於大陸地區向綽號者「正仔」之男子購買前揭毒品一包，
    惟矢口否認有何違反懲治走私條例及毒品危害防制條例之犯行，並辯稱：伊不知
    道查獲的毒品是安非他命，伊是為了自己要施用ＭＤＭＡ才購買，伊沒有故意要
    運輸毒品之故意云云。經查：
（一）被告攜帶入境之扣案物品一包，經檢驗出有第二級毒品甲基安非他命之成分一
      事，此有法務部調查局九十一年七月十九日調科壹字第０九一００四二五九六
      ０檢驗通知書一紙在卷可稽。又「扣案之物品除檢驗出甲基安非他命成分外，
      另有局部麻醉劑ＰＲＯＣＡＩＮＥ及興奮劑咖啡因（ＣＡＦＦＥＩＮＥ），惟
      此二種藥品並非毒品，故本局依慣例未於檢驗通知書中提及，本案並未發現高
雄醫學大學檢驗報告之巴比妥酸鹽，又巴比妥酸鹽及咖啡因均非第二級毒品Ｍ
      ＤＭＡ」等語，此亦有該局九十一年八月六日調科壹字第０九一００五０八二
      三０號函可佐，是被告自大陸私運入境之物確為第二級毒品安非他命無疑。雖
      被告辯稱伊不知道扣案物品為第二級毒品安非他命，然被告既自承：伊是為了
      施用ＭＤＭＡ才向綽號「正仔」之人購買，則被告當知伊所購買之物為毒品，
      縱毒品之種類不同，亦無礙於被告所購買之物為第二級毒品之認定。
（二）被告復辯稱伊是為了自己施用才將上開毒品從大陸攜入進台灣，伊不知道這樣
      有違反懲治走私條例及毒品危害防治條例云云。然按毒品危害防制條例（原肅
      清煙毒條例）所謂之運輸，並不以為他人輸送為必要，即為自己輸送者亦包括
      在內，且運輸不以國外輸入國內或國內輸出國外為限，其在國內運輸者亦屬之
      ，零星夾帶或短途持送得斟酌實際情形依持有煙毒罪論科（最高法院八十二年
      度第三次刑事庭會議決議、司法院院解字第三五四一號解釋意旨參照），又按
      院解字第三五四一號解釋係指無運輸或販賣之意圖單純持有煙毒者而言，並非
      謂凡零星夾帶或短途持送煙毒者不問其犯意如何概論以持有煙毒之罪（司法院
      院解字第三八五三號解釋意旨參照）。被告雖為自己施用自大陸地區帶之第
      二級毒品一包，然其攜帶之重量已高達三十餘公克，數量非微，已非所謂「零
      星夾帶」或「短途持送」之情形，衡諸上開解釋意旨，被告之行為，應已該當
      運輸毒品安非他命之構成要件。再者，一般民眾皆知毒品為政府嚴予查緝之違
      禁物為，不得任意持有，遑論將之進出口，是被告辯稱不知道係違反云云，顯
      係卸責之詞，不足採信。是本件證明，被告犯行應以認定。
二、查甲基安非他命係屬毒品危害防制條例第二條第二項第二款之第二級毒品，亦屬
    行政院依據懲治走私條例第二條第四項所頒訂「懲治走私條例公告管制物品項目
    及其數額」之公告甲項之（四）所列之管制進出口物品，不得運輸亦不得私運進
    口，自中國大陸地區私運安非他命進入台灣地區，應依該條例第十二條規定，以
    私運物品進口論，適用該條例處斷。是被告自大陸地區帶毒品安非他命以搭機
    方式走私輸入臺灣之行為，係犯懲治走私條例第二條第一項之私運管制物品進口
    罪、毒品危害防制條例第四條第二項之運輸第二級毒品罪。雖公訴人認係被告運
    輸第二級毒品ＭＤＭＡ，然如前述，本案查獲之物品確係第二級毒品安非他命，
    惟二者同屬毒品危害條例所規定之第二級毒品，故本院仍得予以審酌，附此敘明
    。又被告行為後，懲治走私條例第二條第一項罪之法定刑業修正為「七年以下有
    期徒刑，得併科新臺幣三百萬元以下罰金」，經總統於九十一年六月二十六日公
    布，並自同年月二十八日起生效，而該條罪名修正前法定刑為「七年以下有期徒
    刑，得併科新臺幣二十萬元以下罰金。」，經比較法定刑結果，以修正前之規定
    對被告有利，被告所犯違反懲治走私條例部分，爰依刑法第二條第一項但書規定
    ，適用修正前懲治走私條例第二條第一項之私運管制物品進口罪；其以一私運行
    。其持有第二級毒品安非他命後進而運輸，其持有之低度行為應為運輸之高度行
    為所吸收，不另論罪。被告以一行為觸犯上開二罪名，係為想像競合犯，應依刑
    法第五十五條之規定論以一罪，並從一重之運輸第二級毒品罪處斷。爰審酌被告
    犯罪動機、手段、目的係因貪圖厚利，一時失慮，鋌而走險，並運輸入境之毒品
    ，數量非微，若流入市面，仍將嚴重戕害我國人民身心健康及犯後否認態度不佳
    等一切情狀，量處如主文所示之刑，以資懲儆。扣案之第二級毒品安非他命一包
    （淨重三十七點八八公克、包裝重三點零八公克），應依毒品危害防制條例第十
    八條第一項前段之規定宣告沒收銷燬之。另鑑驗所耗損之毒品，既以滅失，毋庸
    沒收。
據上論斷，應依刑事訴訟法第二百九十九條第一項前段、毒品危害防制條例第四條第
二項、第十八條第一項、修正前懲治走私條例第二條第一項、第十一條、第十二條，
刑法第十一條、第二條第一項但書、第五十五條，判決如主文。
本案經檢察官陳正達到庭執行職務。
中      華      民      國    九十一    年      十      月     十一     日
                                     臺灣高雄地方法院刑事第五庭
                                         審判長法  官    吳永宋
                                               法  官    林家賢
                                               法  官    張茹棻
右正本證明與原本無異。
如不服本判決，應於判決送達後十日內，向本院提出上訴狀。
                                               書記官    李忠霖
中      華      民      國    九十一    年      十      月     十一     日
附錄法條：
修正前懲治走私條例第二條
私運管制物品進口﹑出口逾公告數額者，處七年以下有期徒刑，得併科新
台幣二十萬元以下罰金。
以犯前項之罪為常業者，處三年以上十年以下有期徒刑，得併科新台幣三
十萬元以下罰金。
第一項之未遂犯罰之。
第一項所稱管制物品及其數額，由行政院公告之。
毒品危害防制條例第四條
製造、運輸、販賣第一級毒品者，處死刑或無期徒刑；處無期徒刑者，得
併科新台幣一千萬元以下罰金。
製造、運輸、販賣第二級毒品者，處無期徒刑或七年以上有期徒刑，得併
科新台幣七百萬元以下罰金。
製造、運輸、販賣第三級毒品者，處五年以上有期徒刑，得併科新台幣五
百萬元以下罰金。
製造、運輸、販賣專供製造或施用毒品之器具者，處一年以上七年以下有
期徒刑，得併科新台幣一百萬元以下罰金。
前四項之未遂犯罰之。
